臺灣士林地方法院民事判決
111年度訴字第767號
原      告  王聞多  


訴訟代理人  梁繼澤律師
            邢玥律師                        
被      告  呂緒珊  
訴訟代理人  吳志勇律師
            蔡佳蓁律師
上列當事人間請求侵權行為損害賠償事件，本院於民國111年7月
14日言詞辯論終結，判決如下：
    主  文
被告應給付原告新臺幣貳拾萬元，及自民國一百一十一年六月二
十二日起至清償日止，按年息百分之五計算之利息。
原告其餘之訴駁回。
訴訟費用由被告負擔五分之一，餘由原告負擔。
本判決原告勝訴部分，得為假執行；但被告如以新臺幣貳拾萬元
為原告預供擔保，得免為假執行。
原告其餘假執行之聲請駁回。
    事  實  及  理  由
一、原告起訴主張：
（一）被告於民國109年10月11日凌晨2時許，與訴外人即原告之
      夫韓永綏，在位於臺北市○○區○○○路000號之○○○○2008號房
      同床共枕，僅著內衣褲，衣不蔽體，遭原告當場查獲，共
      同侵害原告基於配偶之身分法益，且情節重大，韓永綏已
      向原告承認錯誤並簽署協議書，被告卻仍不思悔改，被告
      長期與韓永綏有逾越一般友人正常往來之情感交往，致原
      告身心飽受痛苦，為此依民法第184條第1項、第195條第3
      項準用同條第1項規定，請求被告賠償精神慰撫金新臺幣
      （下同）100萬元及法定遲延利息。
（二）聲明：
    1.被告應給付原告100 萬元，及自起訴狀繕本送達翌日起至
      清償日止，按年息百分之5 計算之利息。
　　2.願供擔保，請准宣告假執行。
二、被告抗辯：
（一）被告與韓永綏當天有喝酒，就找一間旅館休息，依原告所
      提供現場光碟影片內容，韓永綏衣著完整，被告上下半身
      均有穿貼身衣物，並非如原告所稱同床衣衫不整，原告亦
      未舉證證明被告有長期侵害原告配偶權之行為。　
（二）縱使認為被告與韓永綏構成對原告之共同侵權行為，而負
      連帶賠償責任，然依原告所提協議書（下稱系爭協議書）
      第6條約定，被告已經與韓永綏約定由韓永綏給付，原告
      亦與韓永綏簽訂系爭協議書，應認韓永綏已承擔被告之債
      務，且韓永綏既以300萬元與原告達成和解，原告於上開
      範圍內不得再向被告請求。　
（三）被告於本院言詞辯論終結後，另行具狀補稱：原告於當日
      謊稱韓永綏之車輛遭人擦撞，誘使韓永綏打開旅館房門後
      ，未經韓永綏及被告同意，即進入房間內，拍攝當時下半
      身僅著貼身衣物、露出大腿等隱私部位之被告，侵害被告
      之隱私權；復以「不要臉」、「小五都配不上配當母狗」
      、「妳母狗」、「老母狗」、「小三小四小五都排不了只
      能當母狗」、「妳賤不賤」等語辱罵被告，且欲毆打被告
      而遭徵信社人員阻攔，當時旅館房門打開，應屬公共場所
      ，原告已侵害被告之名譽權；原告上開侵權行為造成被告
      精神痛苦，被告應得請求原告賠償50萬元，是倘認被告對
      原告構成侵權行為賠償責任，被告依民法第334條第1項規
      定，以上開50萬元之債權對原告主張抵銷。
（四）聲明：
　　1.原告之訴駁回。
　　2.如受不利判決，願供擔保，請准宣告免為假執行。　
三、得心證之理由：
（一）原告主張被告於前開時地，與原告之夫韓永綏，在旅館房
      間內同處一室，遭原告當場查獲等情，業據原告提出現場
      光碟1份為證（見本院卷第16頁），且為被告所是認無訛
      ，應堪信為真實。
（二）按因故意或過失，不法侵害他人之權利者，負損害賠償責
      任，民法第184條第1項前段定有明文。又不法侵害他人之
      身體、健康、名譽、自由、信用、隱私、貞操，或不法侵
      害其他人格法益而情節重大者，被害人雖非財產上之損害
      ，亦得請求賠償相當之金額；其名譽被侵害者，並得請求
      回復名譽之適當處分；且此於不法侵害他人基於父、母、
      子女或配偶關係之身分法益而情節重大者，準用之；同法
      第195條第1 項、第3項亦規定甚明。又婚姻係以夫妻之共
      同生活為其目的，配偶應互相協力保持其共同生活之圓滿
      安全及幸福，而夫妻互守誠實，係為確保其共同生活之圓
      滿安全及幸福之必要條件，故應解為配偶因婚姻契約而互
      負誠實之義務，配偶之一方行為不誠實，破壞共同生活之
      圓滿安全及幸福者，即為違反因婚姻契約之義務而侵害他
      方之權利（最高法院55年台上字第2053號判決意旨參照）
      。而所謂配偶權，係指配偶間因婚姻而成立以互負誠實義
      務為內容之權利，如明知為他人配偶卻故與之交往，其互
      動方式依社會一般觀念，已足以動搖婚姻關係所重應協力
      保持共同生活圓滿安全幸福之忠實目的時，如配偶確因此
      受有非財產上之損害即精神上痛苦，自亦得依法請求他方
      賠償。是侵害配偶權之行為，本不以通姦行為為限，倘夫
      妻任一方與他人間存有逾越結交普通朋友等一般社交行為
      之往來，行為已逾社會一般通念所能容忍之範圍，而可達
      破壞婚姻共同生活之圓滿安全及幸福之程度者，即足當之
      。
（三）經查：依原告所提現場光碟影片內容，被告於深夜凌晨時
      分，與原告之夫韓永綏於旅館房間內共處一室，室內原本
      未開燈光，原告進入房間開始拍攝之後，將室內燈光開啟
      ，床上被褥凌亂，被告下半身僅著內褲，面對原告當時之
      憤怒情緒，及其他隨同到場人員之詢問，被告始終保持沉
      默，不發一語，並未對其與韓永綏間之關係及行為有所解
      釋，其後被告背對鏡頭，韓永綏甚至撿拾被告之長褲拋向
      床上，被告隨即取起長褲，坐在床緣默默將長褲穿上，足
      見被告與韓永綏間舉止曖昧，互動親暱，被告且自承當日
      係與韓永綏酒後共赴旅館開房休息（見本院卷第53頁），
      而韓永綏為原告之配偶，依上開影片內容，雖不能證明被
      告與韓永綏當日必有發生通姦之事實，然衡諸社會一般通
      念，其二人間之互動情形顯已逾越結交普通朋友等一般社
      交行為之往來，超過配偶在忠實目的中所能容忍之範圍，
      對於原告基於配偶關係，維持婚姻共同生活圓滿、安全及
      幸福之權利已有所危害，堪認被告侵害原告基於配偶關係
      之身分法益，情節重大，揆諸前揭法條規定及說明，原告
      主張其在精神上受有相當程度之痛苦，就非財產上之精神
      損害，請求被告負賠償責任，自屬有據。
（四）被告雖另辯稱：縱使認為其構成侵權行為，應與韓永綏對
      原告負連帶賠償責任，然依系爭協議書第6條約定，被告
      已與韓永綏約定由韓永綏給付，應認韓永綏已承擔被告之
      債務，且韓永綏既以300萬元與原告達成和解，原告於上
      開範圍內不得再向被告請求云云，然查：
　　1.按第三人與債權人訂立契約承擔債務人之債務者，其債務
      於契約成立時，移轉於該第三人；民法第300條固有明文
      。惟按債務承擔，有免責的債務承擔及併存的債務承擔之
      別，前者於契約生效後原債務人脫離債務關係，後者為第
      三人加入債務關係與原債務人併負同一之債務，原債務人
      並未脫離債務關係。又債務承擔，不論為免責的債務承擔
      或約定之併存的債務承擔（重疊的債務承擔），均必以第
      三人與債權人互相表示意思一致，為成立該承擔契約之前
      提。苟無該承擔債務之合致意思表示，縱第三人基於其他
      原因（例：民法第268條所定之第三人負擔契約），須對
      債權人為給付，仍非屬於債務承擔（最高法院95年度台上
      字第334號、86年度台上字第2700號民事判決意旨可資參
      照）。
　　2.依系爭協議書所載（見本院卷第18至19頁），因被告與韓
      永綏上開行為，原本列名原告、韓永綏、被告等3人共同
      訂立該協議書（於系爭協議書內分別簡稱上開3人為甲、
      乙、丙方），雖系爭協議書第6條約定：「乙方及丙方同
      意連帶賠償甲方300萬元，並應於109年10月14日前給付之
      ，乙方及丙方如未依本條規定依約賠償者，另應給付甲方
      300萬元之懲罰性違約金。」然其後於立書人欄僅有原告
      及韓永綏簽署，被告並未簽立系爭協議書，此為被告當庭
      自承無誤（見本院卷第53頁），難認被告已與原告及韓永
      綏就系爭協議書之約定內容達成合意，況依前揭條款之內
      容，原本係約定應由被告及韓永綏對原告負連帶賠償之責
      ，並非由韓永綏以第三人之身分承擔被告對原告之賠償責
      任，且債權人即原告亦未同意由韓永綏單獨承擔被告對原
      告所負之債務，自難認為被告之債務已移轉由韓永綏承擔
      。另依系爭協議書第1條至第5條之內容觀之，尚包括原告
      與韓永綏間兩願離婚及名下財產分配移轉等各項事宜，被
      告既未簽立系爭協議書，則縱使韓永綏與原告間曾有達成
      和解或給付款項之事實，亦可能係基於其他協議條款之緣
      由而為履行，難認被告得於韓永綏與原告和解之範圍內免
      其給付之義務，是被告前揭所辯，尚非可採。
（五）另按攻擊或防禦方法，除別有規定外，應依訴訟進行之程
      度，於言詞辯論終結前適當時期提出之。當事人意圖延滯
      訴訟，或因重大過失，逾時始行提出攻擊或防禦方法，有
      礙訴訟之終結者，法院得駁回之。攻擊或防禦方法之意旨
      不明瞭，經命其敘明而不為必要之敘明者，亦同。民事訴
      訟法第196條定有明文。被告於本院言詞辯論終結後，雖
      於111年7月21日另行具狀補稱：原告於當日未經韓永綏及
      被告同意即進入房間內，拍攝當時下半身僅著貼身衣物、
      露出隱私部位之被告，侵害被告之隱私權；復以「不要臉
      」、「小五都配不上配當母狗」、「妳母狗」、「老母狗
      」、「小三小四小五都排不了只能當母狗」、「妳賤不賤
      」等語辱罵被告，侵害被告之名譽權；原告上開侵權行為
      造成被告精神痛苦，被告應得請求原告賠償50萬元，是倘
      認被告對原告構成侵權行為賠償責任，被告依民法第334
      條第1項規定，以上開50萬元之債權對原告主張抵銷云云
      ，然被告上開防禦方法，係於本院言詞辯論終結後始行提
      出，顯未依訴訟進行之程度，於言詞辯論終結前適當時期
      為之，且被告亦未於書狀中敘明其何以不能於言詞辯論終
      結前適當時期提出之理由並附具相關證據資料，應屬意圖
      延滯訴訟，或因重大過失逾時提出之防禦方法，且顯然有
      礙於訴訟之終結，本院在程序上本毋庸予以審酌；況本件
      被告對於原告所負賠償責任，係因故意侵權行為而負擔之
      債務，依民法第339條規定，債務人亦不得主張抵銷，是
      被告前開所辯，無從憑採。
（六）另按慰藉金之賠償須以人格權遭遇侵害，使精神上受有痛
      苦為必要，其核給之標準固與財產上損害之計算不同，然
      非不可斟酌雙方身分資力與加害程度，及其他各種情形核
      定相當之數額（最高法院51年台上字223號判決意旨參照
      ）。本院審酌兩造之學經歷、資力與經濟收入狀況，原告
      為五專畢業，名下除土地、房屋外，尚有少許投資、租賃
      與執行業務所得（見限制閱覽卷宗第8、16至21頁），被
      告為高職畢業，自陳於韓永綏所開設之藥品器材公司任職
      業務約20年，109年度之薪資所得合計約達185萬元，名下
      無不動產（見本院卷第53頁；限制閱覽卷宗第12、第26至
      31頁），綜合兩造身分、地位、學歷、資力、經濟狀況及
      被告前述侵害原告配偶權之經過、原告所受損害及痛苦程
      度等一切情狀，認原告請求被告賠償非財產上損害之金額
      ，以20萬元為適當，逾此部分之數額，尚屬無據。
（七）綜上所述，原告依侵權行為法律關係，請求被告給付20萬
      元，及自起訴狀繕本送達翌日即111年6月22日（見本院卷
      第44、48頁）起至清償日止，按年息百分之5 計算之法定
      遲延利息部分，為有理由，應予准許，逾此部分之請求，
      則無理由，應予駁回。
（八）末按當事人聲明之證據，法院應為調查；但就其聲明之證
      據中認為不必要者，不在此限；民事訴訟法第286 條定有
      明文。本件綜合卷內所存各項證據加以判斷，事證已明，
      原告另聲請本院對被告為當事人訊問部分（見本院卷第54
      頁），核無再加調查之必要，併予敘明。　　　
四、本件原告勝訴部分，所命被告給付之金額，未逾50萬元，依
    民事訴訟法第389 條第1 項第5 款規定，應依職權宣告假執
    行；原告所為假執行之聲請，僅促使本院為職權之行使，爰
    不另為准駁之諭知。被告就其上開敗訴部分，聲請准予供擔
    保後免為假執行，經核於法尚無不合，爰酌定相當擔保金額
    准許之。至原告敗訴部分，其假執行之聲請已失所附麗，應
    併予駁回之。
五、本件事證已臻明確，兩造所提其餘攻擊防禦方法及證據，經
    本院審酌後，核與本件判決結果不生影響，爰不一一論述，
    附此敘明。
六、訴訟費用負擔之依據：民事訴訟法第79條。 　　　
中　　華　　民　　國　　111 　年　　7 　　月　　29　　日
                  民事第二庭法  官  邱光吾
以上正本係照原本作成。
如對本判決上訴須於判決送達後 20 日內向本院提出上訴狀。如
委任律師提起上訴者，應一併繳納上訴審裁判費。
中　　華　　民　　國　　111 　年　　7 　　月　　29　　日
                            書記官  唐千雅